【裁判字號】    91,易,1060
【裁判日期】    920409
【裁判案由】    偽造文書
【裁判全文】
臺灣臺中地方法院刑事判決                        九十一年度易字第一０六０號
    公  訴  人  臺灣台中地方法院檢察署檢察官
    被      告  甲○○
右列被告因偽造文書案件，經檢察官提起公訴（九十一年度偵字第六八０五號），本
院判決如左：
    主  文
甲○○共同偽造公印文，處有期徒刑捌月，扣案偽造「乙○○」名義之國民身分證壹
枚沒收。又偽造署押，足以生損害於他人，處有期徒刑肆月，如附表所示偽造之「乙
○○」簽名及指印，均沒收。應執行有期徒刑拾月，扣案偽造「乙○○」名義之國民
身分證壹枚及附表所示偽造之「乙○○」簽名及指印，均沒收。
    事  實
一、甲○○因涉嫌多起刑事案件，知其已被司法機關通緝中，為免遭緝獲，乃與真實
    姓名年籍不詳、綽號「阿富」之成年男子基於共同犯意之聯絡，由甲○○於民國
    九十一年年初在新竹巿內，將其個人照片一張交給「阿富」，「阿富」旋即於某
    時地在仿現行中華民國國民身分證之樣張上，偽造內政部之公印文一枚，貼用甲
    ○○所交付之照片一張，並登載名義人為乙○○、民國五十三年七月二十八日出
    生、身分證統一編號Ｚ000000000等不實資料，而偽造乙○○名義之國
    民身分證一枚，並於九十一年三月三十一日在新竹巿內交給甲○○，足以生損害
    於乙○○本人及主管機關對於國民身分證製發管理之正確性。嗣甲○○因竊盜案
    件而為警於九十一年四月一日十七時十分許在台中巿東區○○路與十甲路口查獲
    （此部分業經檢察官另行移送臺灣板橋地方法院併案審理），除行使上開偽造之
    乙○○國民身分證一枚，向警方冒稱其為乙○○，足以生損害於乙○○本人及主
    管機關對於國民身分證製發管理之正確性外；並另行起意，於應訊時在詳如附表
    所示各項文書上密集接續地偽造乙○○之署押，足以生損害於乙○○本人。後因
    警方調取乙○○之口卡片比對，始查悉上情。
二、案經台中縣警察局移送臺灣臺中地方法院檢察署檢察官偵查起訴。
    理  由
一、被告甲○○經本院訊問後，雖供述其為逃避通緝，而於右開時地先將本人之照片
    一張交給「阿富」，後向「阿富」取得一枚貼用其照片但記載乙○○年籍資料之
    國民身分證，而於前述為警查獲時使用此張身分證假冒為乙○○，並於警訊時在
    詳如附表所示之各項文書上冒簽乙○○之姓名及按捺指印；然矢口否認涉嫌偽造
    公印文罪，辨稱其僅交付本人之照片一張給「阿富」，對於「阿富」如何製成該
    張乙○○名義之國民身分證，毫無所悉，不知此乃偽造之國民身分證云云。經查
    ：
    (一)被告於前揭時地為警查獲後，向警方表明身分所行使黏貼其照片但登載乙○○
      名義之國民身分證一枚（見偵查卷第二八頁），經本院送請內政部警政署刑事
      警察局鑑定之結果，因未發現上有纖維絲及水印，且國旗圖案、底紋圖案、印
      刷字跡等均與樣張不相符，而判定出於偽造，此有該局九十一年三月三十日刑
      鑑字第０九一０一九八八八二號鑑驗通知書一件附卷可證。然該枚國民身分證
      上所登載乙○○之年籍資料，確有其人，此不僅有口卡片影本一份在卷足憑（
      見偵查卷第二九頁），並經警方通知該名乙○○到場辨識此枚國民身分證後，
      證述所載年籍雖為其本人，但不識照片上之人（參見其九十一年四月四日調查
      筆錄）。
    (二)基於前揭證據方法，不僅已可斷定扣案之乙○○國民身分證一枚乃偽造之物，
      而非換貼被告照片之變造行為所致，並足見被告言其為躲避司法機關之追緝，
      方交付照片一張給真實姓名年籍不詳、綽號「阿富」之成年男子，再向「阿富
      」取得此枚國民身分證等過程，應屬實可採。以上述事實更可推見此枚國民身
      分證顯為「阿富」於九十一年年初後之某時地，在仿現行中華民國國民身分證
      之樣張上，偽造內政部之公印文一枚，貼用甲○○所交付之照片一張，並不實
      登載乙○○之年籍資料所偽造而成，足以生損害於乙○○本人及主管機關對於
      國民身分證製發管理之正確性。
    (三)被告將照片一張交付給「阿富」之目的，既在於取得不實之身分證明以逃避追
      緝，則「阿富」究竟欲以何種方法、技術製作此種身分證明，實均來自被告之
      授意所致，亦即被告與「阿富」就前述偽造內政部公印文以偽造乙○○國民身
      分證之行為，具有犯意聯絡及行為分擔，應擔負共同正犯之罪責。被告就此辯
      解其僅交付照片一張，餘均不知情之云云，明顯迴避出現此張偽造國民身分證
      之背景，不應為其有利之認定。
    (四)另被告於警方詢問時，冒乙○○之名義在詳如附表所示各項文書上密集接續地
      偽造乙○○之簽名並按捺指印等行為，除有附表所載之各項文書在卷可稽外，
      並可認被告此部分自白屬實可採，此自足生損害於真正之乙○○本人。
    (五)綜合前述，本件事證明確，前揭被告共同偽造公印文而偽造國民身分證，後持
      以行使，另偽造他人署押等犯行，足可認定。
二、核被告甲○○所為，係犯刑法第二百十六條、第二百十二條之行使偽造國民身分
    證罪、第二百十八條第一項之偽造公印文罪及第二百十七條之偽造署押罪；被告
    偽造國民身分證之低度行為，應為行使之高度行為所吸收，不另論罪。且：
    (一)扣案之該枚國民身分證乃偽造之物，有前開鑑定結果可明，故公訴人以被告所
      犯刑法第二百十六條、第二百十二條部分，乃行使變造國民身分證罪，尚有未
      洽。
    (二)被告與綽號「阿富」之成年男子間，就所犯偽造國民身分證及偽造公印文等二
      罪，具有犯意聯絡及行為分擔，為共同正犯。
    (三)被告偽造公印文以偽造國民身分證之行為，因刑法第二百十八條第一項就前者
      已設有獨立處罰規定，且刑度較刑法第二百十二條之規定為重，故此時不應僅
      論以刑法第二百十二條之罪，有司法院大法官會議釋字第八二號解釋可參。而
      其所犯偽造公印文、行使偽造國民身分證等二罪間，既有方法、目的之牽連關
      係，構成牽連犯，即應依刑法第五十五條，從較重之偽造公印文罪處斷。公訴
      意旨雖未論及被告偽造公印文之行為，因有上述牽連犯之裁判上一罪關係，本
      院即得併予審酌。
    (四)被告於警訊時密集接續地偽造詳如附表所示「乙○○」之署押及指印，乃接續
      犯，為包括之一罪。
    (五)至被告所犯偽造公印文、偽造署押等二罪，犯意各別，行為互殊，應分論併罰
      。
    爰審酌被告素行不佳，自七十三年間起前科不斷，此有其臺灣高等法院被告全國
    前案紀錄表一份在卷可查，甚而為逃避司法機關之通緝，竟偽造公印文以偽造國
    民身分證，更不惜殃及無辜之第三者，假藉乙○○之名義應訊偽造其署押，完全
    無視法紀，不能寬貸，乃就其所犯二罪分別量處如主文所示之刑，並定其應執行
    之刑。扣案偽造「乙○○」名義之國民身分證一枚乃被告犯罪所得之物，應依刑
    法第三十八條第一項第三款宣告沒收，其上所偽造之內政部公印文一枚即不再諭
    知沒收；另詳如附表所示被告偽造之「乙○○」簽名及指印等署押，則均應依刑
    法第二百十九條予以沒收。
據上論斷，應依刑事訴訟法第二百九十九條第一項前段，刑法第二十八條、第二百十
六條、第二百十二條、第二百十七條第一項、第二百十八條第一項、第五十五條、第
五十一條第五款、第二百十九條、第三十八條第一項第三款，罰金罰鍰提高標準條例
第一條前段，判決如主文。
中      華      民      國      九十二    年    四      月      九      日
                                        法  官  莊  深  淵
右正本證明與原本無異。
如不服本判決，應於送達後十日內向本院提出上訴狀（須附繕本），上訴於台灣高等
法院台中分院。
                                        書記官
中      華      民      國      九十二    年    四      月      九      日
附錄論罪科刑法條
刑法第二百十六條：
行使第二百十條至第二百十五條之文書者，依偽造、變造文書或登載不實事項或使登
載不實事項之規定處斷。
刑法第二百十二條：
偽造、變造護照、旅券、免許證、特許證及關於品行、能力服務或其他相類之證書、
介紹書，足以生損害於公眾或他人者，處一年以下有期徒刑、拘役或三百元以下罰金
。
刑法第二百十八條第一項：
偽造公印或公印文者，處五年以下有期徒刑。
刑法第二百十七條第一項：
偽造印章、印文或署押，足以生損害於公眾或他人者，處三年以下有期徒刑。
附表：
┌──┬─────────────────────────┬──────┐
│編號│被偽造之署押                          │備        註│
├──┼─────────────────────────┼──────┤
│    │警員於九十一年四月一日十七時五十五分許在台中縣警察│見九十一年度│
│一  │局保安隊內詢問被告所製作之調查筆錄內之「乙○○」簽│度偵字第六八│
│    │名及指印各三枚                                    │０五號卷第三│
│    │                                                  │十、三一頁  │
├──┼─────────────────────────┼──────┤
│    │警員於九十一年四月二日八時四十分許在台中縣警察局保│見前開偵查卷│
│二  │安隊內詢問被告所製作之調查筆錄內之「乙○○」簽名及│第三二、三四│
│    │指印各二枚                                        │頁          │
├──┼─────────────────────────┼──────┤
│三  │被告在「法定障礙事由經過時間統計表」內所偽造之「徐│見前開偵查卷│
│    │榮柱」簽名及指印各二枚                            │第三五頁    │
└──┴─────────────────────────┴──────┘


司法院資訊處製作；財團法人民間司法改革基金會備份。
